【裁判字號】    98,再國易,2
【裁判日期】    980709
【裁判案由】    國家賠償
【裁判全文】
臺灣高等法院民事裁定                 98年度再國易字第2號
再審原告  甲○○
上列當事人與宜蘭縣宜蘭地政事務所間因國家賠償事件，對於中
華民國98年5月19日97年度上國易字第3號確定判決，提起再審之
訴，本院裁定如下：
    主  文
再審之訴駁回。
再審訴訟費用由再審原告負擔。
    理  由
一、按對於「確定終局判決」聲明不服者，應依民事訴訟法第
    496條以下規定提起「再審之訴」；對於「確定裁定」不服
    者，應依同法第507條「聲請再審」。本件再審原告雖具狀
    對於本院97年度上國易字第3號確定判決聲請再審，實乃就
    上開確定判決聲明不服，提起再審之訴，合先敘明。
二、又按提起再審之訴，應依民事訴訟法第501條第1項第4款表
    明再審理由，及關於再審理由並遵守不變期間之證據，此為
    必須具備之程式。所謂表明再審理由，必須指明確定判決有
    如何合於法定再審事由之具體情事始為相當，倘僅泛言有何
    條款之再審事由，而無具體情事者，仍難謂已合法表明再審
    事由。既未合法表明再審事由，即為無再審之事由，性質上
    無庸命其補正，逕以裁定駁回之（最高法院61年度台再字第
    137號判例參照）。又以確定判決有民事訴訟法第496條第1
    項第7至10款所定再審事由提起再審之訴者，依同條第2項規
    定，以宣告有罪之判決或處罰鍰之裁定已確定，或因證據不
    足以外之理由，而不能為有罪之確定判決或罰鍰之確定裁定
    者為限，方得提起再審之訴。
三、本件再審原告主張：再審被告所屬測量人員林銘達，於宜蘭
    地方法院92年度宜簡字第61號、93年度簡上字第6號，再審
    原告訴請訴外人趙秀美將其房屋越界占用再審原告之土地部
    分拆除將土地返還再審原告訴訟中，與趙秀美互相勾結為錯
    誤之測量，使法院誤認再審原告遭越界占用之土地僅有如其
    所繪製之複丈成果圖Ｃ、Ｄ部分所示之0.92平方公尺，復擅
    自測量再審原告未主張如複丈成果圖Ａ、Ｂ所示部分面積，
    致宜蘭地方法院於另件93年度宜簡字第154號、94年度簡上
    字第30號，再審原告請求趙秀美返還不當得利事件中，誤引
    上開虛偽測量之結果，認再審原告與趙秀美雙方互有越界建
    築之情事，而互為抵銷，致再審原告受有總計14平方公尺土
    地之損害。再審原告依國家賠償法訴請再審被告賠償，測量
    員林銘達未依土地法第44條及第46條之2規定實施測量，再
    審被告亦經核對查證，不提供92年以後之新資料，反而不審
    提具62、78年之舊資料，提供虛偽之複丈圖，與再審原告起
    訴時主張之地號位置及住址均不相符，詎原確定判決用法不
    當，了草審理，僅採認再審被告訴訟代理人之言，不追究林
    銘達擅自多繪製複丈成果圖所示Ａ、Ｂ部分，不命其出庭對
    質，不查再審原告與趙秀美雙方之購入土地之日期，又未細
    查雙方土地權狀記載之地號，反就無關本案之86年度簡上字
    第32號案件為審查，審理過程潦草有瑕疵，認事用法不當，
    判決主文矛盾錯誤，爰依民事訴訟法第496條第1項第1、2、
    3、7、9、10、13款規定，提起再審之訴。
四、查原確定判決已就再審被告測繪複丈成果圖所示Ａ、Ｂ部分
    之緣由，複丈成果圖雖誤載鄰地地號，並不影響地上建物坐
    落位置及占用土地情形，再審被告所屬測量員林銘達所為測
    量及製圖方法，與「辦理法院囑託土地界址鑑定作業程序及
    鑑定書圖格式」規定並無不合，且土地及建物之鑑測，係依
    地籍圖線與建物使用界線為之，不因當事人買賣之私權變動
    而受影響，經調卷查閱結果，亦無再審原告所主張複丈成果
    圖測量結果與原法院86年度簡上字第32號判決之測量結果歧
    異之情形等，再審原告提起訴訟指摘之事項，詳為審酌論述
    。再審原告提起本件再審之訴，依其所述實係就宜蘭地方法
    院92年度宜簡字第61號、93年度簡上字第6號、及93年度宜
    簡字第154號、94年度簡上字第30號等確定判決所認定之事
    實再為爭執。其雖主張原確定判決有民事訴訟法第496條第1
    項第7、9、10款所定之再審事由，惟未主張及舉證再審被告
    曾受有罪判決或處罰鍰之裁定確定，或因證據不足以外之理
    由，而不能為有罪之確定判決或罰鍰之確定裁定，依民訴訟
    法第496條第2項規定，其此部分再審之訴即難謂為合法。再
    審原告雖又主張原確定判決有民事訴訟法第496條第1項第1
    、2、3、13款之再審事由云云，惟未具體指明原確定判決有
    如何適用何法規顯有錯誤之情形，亦未說明原確定判決主文
    與理由有何矛盾之處，及原確定判決法院之組織有何不合法
    之情形，復未敘明有發現何未經斟酌之證物或得使用之證物
    ，難認已表明此部分之再審理由，再審原告既未表明再審事
    由，依首開說明，其提起本件再審之訴為不合法，本院毋庸
    命其補正，逕予駁回之。
五、據上論結，本件再審之訴為不合法，爰裁定如主文。
中    華    民    國    98    年    7     月    9     日
                    民事第三庭
                        審判長法  官  林敬修
                              法  官  吳青蓉
                              法  官  張靜女
正本係照原本作成。
不得抗告。
中    華    民    國    98    年    7     月    13    日
                              書記官  蕭麗珍


司法院資訊處製作；財團法人民間司法改革基金會備份。
